【裁判字號】    97,上訴,2818
【裁判日期】    970930
【裁判案由】    毒品危害防制條例
【裁判全文】
臺灣高等法院刑事判決                97年度上訴字第2818號
    上  訴  人
    即  被  告  乙○○
    選任辯護人  王雅慧  律師
上列上訴人因毒品危害防制條例案件，不服臺灣臺北地方法院97
年度訴字第230號，中華民國97年5月1日第一審判決（起訴案號
：臺灣臺北地方法院檢察署96年度偵字第9138號），提起上訴，
本院判決如下：
    主  文
上訴駁回。
    事  實
一、乙○○明知MDA、MDMA（即俗稱之搖頭丸）及愷他命（Ketam
    ine，或稱K他命，以下均稱愷他命）分別為毒品危害防制條
    例第2條第2項第2款及第3款所規定之第二、三級毒品，依法
    不得持有及販賣；惟於民國96年4月間，因工作不穩定且經
    濟狀況不佳，加以其所任職之酒店同事告以可在網路上販賣
    毒品獲利，竟萌生販入毒品後再加以賣出之犯意，基於販賣
    第二、三級毒品以營利之意圖，於96年4月19日上午8時許，
    在臺北縣新莊市○○路某加油站之男廁內，向真實姓名、年
    籍不詳綽號「阿峰」之成年男子，以新臺幣（下同）1萬4千
    元之價格，一次購入同時含有MDA及MDMA（以下均概稱MDMA
    ）毒品成分之藥丸9顆（以1個包裝袋盛裝）、愷他命19包及
    第二級毒品安非他命3包（安非他命1包1,000元，MDMA及愷
    他命合計11,000元）；除安非他命預備供自己施用外（該部
    分警方移送事實認定之意圖販賣而持有犯行，業經檢察官不
    另為不起訴處分，至於施用部分經裁定送觀察、勒戒後，因
    無繼續施用毒品傾向，經檢察官為不起訴處分），更擬伺機
    以MDMA每顆300元、愷他命每包800至900元之價格，將上開M
    DMA及愷他命出售予不特定人。嗣於96年4月20日凌晨2時15
    分許，乙○○所搭乘由其不知情友人丁○○駕駛之車號DR-1
    302號自小客車，因違規併排停車於臺北市中山區○○○路1
    05號前，為巡邏員警上前盤查，經警方徵得乙○○同意後，
    以目視方式檢視該自小客車，發現乙○○放置於其所坐副駕
    駛座座位下方而未及賣出之前開MDMA、愷他命毒品，而查悉
    上情。
二、案經臺北市政府警察局中山分局報請臺灣臺北地方法院檢察
    署檢察官偵查起訴。
    理  由
壹、程序部分：
一、本件被告乙○○及辯護人對於扣案MDMA、愷他命毒品等證物
    、臺灣尖端先進生技醫藥股份有限公司96年4月25日濫用藥
    物檢驗報告、臺北市政府警察局96年6月12日北市鑑毒字第
    563號鑑驗通知書、行政院衛生署管制藥品管理局管檢字第
    0960010763號鑑定書（偵卷第61、66、69頁）等證據之證據
    能力，均不爭執（見原審卷第16頁），其中扣案證物為警方
    依法搜索扣押所得之物，有自願受搜索同意書、搜索扣押筆
    錄、扣押物品目錄表、扣押物品收據等附於偵查卷可稽，並
    非實施刑事訴訟程序之公務員因違背法定程序取得之證據；
    鑑定書則為檢察機關基於檢察一體原則，由該管檢察長對於
    轄區內之案件，以事前概括選任鑑定人或囑託鑑定機關（團
    體）之方式，俾便轄區內之司法警察官、司法警察對於調查
    中之此類案件，得即時送請事前已選任之鑑定人或囑託之鑑
    定機關（團體）實施鑑定，該鑑定人或鑑定機關（團體）亦
    視同受承辦檢察官所選任或囑託而執行鑑定業務，其等出具
    之書面鑑定報告自屬刑事訴訟法第206條所定之傳聞例外。
    依刑事訴訟法第158條之4、第159條之5等規定，上開證據均
    具有證據能力。至於被告於本件警詢及偵訊時，所為其欲日
    後販出而購入毒品之自白，經查並非出於強暴、脅迫、利誘
    、詐欺、疲勞訊問、違法羈押或其他不正之方法，且與事實
    相符（詳後述），依刑事訴訟法第156條第1項規定，亦得作
    為證據。
二、綜上，本件認定事實所引用之本件卷證所有證據（文書證據
    、物證等證據），均認為有證據能力。
貳、實體部分：
一、訊據上訴人即被告乙○○矢口否認販賣第二級毒品搖頭丸及
    第三級毒品愷他命之犯行，辯稱：買來的毒品，只是自己要
    施用，在警詢有誘導及疲勞訊問，是警察說只有觀察、勒戒
    ，要我承認販賣；另辯護人為被告辯稱：被告購入毒品時，
    被告到底是要自己施用或販賣，自己可能還未釐清自己想法
    云云。本院查：
（一）被告乙○○於96年4月20日凌晨2時15分許，搭乘其不知情
      友人丁○○駕駛之車號DR-1302號自小客車，因違規併排
      停車於臺北市中山區○○○路105號前，為巡邏員警上前
      盤查，經警方徵得乙○○同意後，在乙○○所坐副駕駛座
      位下方查獲扣得藥丸9顆、粉末19包及白色晶體3包等情，
      業據被告坦承在卷，核與證人丁○○於本院審理時證述情
      節大致相符；此外，並有上開扣案物品可稽，而藥丸9顆
      經鑑驗結果檢出第二級毒品3,4–亞甲基雙氧安非他命（
      MDA）及3,4–亞甲基雙氧甲基安非他命（MDMA）成分（總
      毛重4.32公克，取樣3顆各取0.03公克化驗，剩餘總毛重
      4.23公克）；另粉末19包亦驗出第三級毒品愷他命（Keta
      mine）成分（驗餘共重23.378公克），有臺北市政府警察
      局96年6月12日北市鑑毒字第563號鑑驗通知書、行政院衛
      生署管制藥品管理局管檢字第0960010763號鑑定書在卷可
      稽（見偵卷第66、69頁）。是被告為警查獲MDMA及愷他命
      毒品之事實，堪以認定。
（二）上開MDMA9顆、愷他命19包及同時經警查扣之安非他命3包
      ，係被告於96年4月19日上午8時許，在臺北縣新莊市○○
      路某加油站之男廁內，向真實姓名、年籍不詳綽號「阿峰
      」之成年男子，以1萬4千元之價格一次同時購入等情，迭
      據被告於警詢、偵訊及原審審理時供承不諱（見偵卷第18
      、51頁、原審卷第15頁反面、第33頁）。而被告係以11,
      000元之價格向「阿峰」購入MDMA9顆及愷他命19包，並擬
      於日後以每顆MDMA300元、每包愷他命800至900元之價格
      出售予他人獲利等情，業據被告於警詢時供承：扣案毒品
      安非他命3包、搖頭丸9顆及愷他命19包均係我所有，我是
      於96年4月19日早上約8時，在臺北縣新莊市○○路上加油
      站的男廁內，向綽號「阿峰」之男子購得，安非他命1包
      1,000元，搖頭丸9顆及愷他命19包共計11,000元，總共花
      費14,000元，安非他命是購來自己吸食，搖頭丸及愷他命
      是要來販賣給他人獲利，（預備販出價格）搖頭丸1 顆為
      300元，愷他命1包800至900元，我是第一次欲從事販賣毒
      品，昨（19）日才剛進貨，目前還無客源，我因為失業近
      一個月餘，找不到工作，且有小孩要養，才鋌而走險等語
      明確（見偵卷第18至19頁），更於檢察官訊問時供稱：「
      安非他命是自己要吸食，搖頭丸跟愷他命是準備要賣的」
      、「（你知道有什麼人可以賣？）知道，我本來是做酒店
      少爺，這兩個月才沒有工作，酒店少爺的朋友跟我講可以
      上網去買這些毒品來賣」、「（你是打算如何賣？）我昨
      天才拿到東西，還放在車上，還沒有想到要賣給誰」等語
      綦詳（見偵卷第50至51頁）。而經原審勘驗上開警詢及偵
      訊錄音帶結果，亦認被告陳述之內容與警詢及偵訊筆錄之
      記載相符，有勘驗筆錄及97年3月17日準備程序筆錄在卷
      可考（見原審卷第20頁、第23至24頁）。另依被告聲請傳
      訊之證人丁○○於本院審理時亦未能證稱警員製作筆錄時
      有何誘導及疲勞訊問之情事，自不足採為有利被告之證據
      ；再查獲及製作筆錄之警員甲○○、丙○○2人，經辯護
      人詰問，亦查無警員有何誘導及疲勞訊問被告之情事。
（三）被告乙○○雖於本院審理時否認準備於日後出售予他人而
      販入MDMA及愷他命云云；惟被告始終供承平日僅有施用安
      非他命之習慣，而未曾施用過MDMA及愷他命毒品（見偵卷
      第18、50頁、原審卷第15頁反面、第33頁），核與其為警
      查獲後採集之尿液，係呈安非他命類及甲基安非他命類藥
      物陽性反應之檢驗結果相符，有臺灣尖端先進生技醫藥股
      份有限公司96年4月25日濫用藥物檢驗報告在卷可按（見
      偵卷第61頁），顯見被告並非基於供己施用之需而購入上
      開MDMA及愷他命甚明；反之，被告除於警詢及偵訊時供稱
      因失業近一個月，找不到工作才「鋌而走險」等情外，其
      更於原審審理時坦言：「當時工作不穩定，有時候會到酒
      店作少爺，有時候就沒有」等語（見原審卷第33頁），則
      被告於工作不穩定、經濟狀況不佳之情形下，其除以3,00
      0元之價格購買平日所需施用之安非他命3包外，竟又耗費
      11,000元之金錢，一次同時向「阿峰」購入自己未曾施用
      、數量非微之MDMA9顆、愷他命19包，顯見被告係因經濟
      不佳，且任職之酒店同事告以可在網路上販賣毒品獲利，
      故萌生販入毒品後再加以賣出之犯意，而於向「阿峰」購
      買施用所需之安非他命時，一併購入MDMA及愷他命，以伺
      機預備出售予不特定人甚明。是本件參酌被告平日並無施
      用MDMA及愷他命之習慣，且於經濟窘困之情形下猶花費金
      錢購買數量非微之MDMA及愷他命，足見其具有購入毒品後
      再將之販出之意，被告於警詢及偵訊時自白供承擬於日後
      以每顆MDMA300元、每包愷他命800至900元之價格出售予
      他人獲利等語，即與事實相符而屬可採；另依被告購買MD
      MA及愷他命共花費11,000元，而欲以每顆MDMA300元、每
      包愷他命800至900元價格售出等情以觀，足見其若能將毒
      品售出，即有利潤可得，因認被告購入上開毒品之際，確
      有販賣營利之意圖甚明。被告雖辯稱警詢時警方告知若承
      認有要賣，頂多接受觀察、勒戒而已，伊始為有意販賣之
      陳述，偵訊時檢察官亦告知準備要去接受勒戒，方為相同
      陳述云云，惟被告於警詢及偵訊時確供承其購買毒品時，
      即有日後伺機售出之意，此經原審勘驗警詢及偵訊錄音帶
      無訛，且依勘驗結果，內勤檢察官係於訊問被告販賣MDMA
      、愷他命及施用安非他命之事實完畢後，方告知「如果你
      這四天之內有施用過毒品，你就準備要去勒戒了」等語，
      被告復未具體指陳其先前陳述時，究係受到職司犯罪偵查
      之公務員何種強暴、脅迫、利誘、詐欺、疲勞訊問、違法
      羈押或不正方法，本件經查更無何等違法訊問情事，被告
      於本院否認前詞，辯稱購買毒品之目的均在供己施用云云
      ，顯屬卸責之詞，不足採信。另被告雖同時為警查獲安非
      他命3包，惟被告陳稱平日有施用安非他命習慣，該安非
      他命係欲供己施用而購入等語，核與其尿液檢驗結果呈現
      安非他命類及甲基安非他命類藥物陽性反應並無不合，復
      查無其他證據證明被告購入安非他命時亦具有營利意圖，
      尚難認被告亦涉有販賣安非他命罪嫌，附此敘明。
（四）綜上所述，被告乙○○上開所辯，均係飾卸之詞，委無足
      取。渠基於營利之意圖，同時販入MDMA及愷他命之販賣第
      二、三級毒品之犯行，事證明確，犯行堪以認定，應依法
      論科。
二、按販賣毒品罪，並不以販入之後復行賣出為構成要件，只須
    以營利為目的將毒品購入或將之賣出，有一於此，其犯罪即
    已完成，至意圖販賣而持有毒品罪，則係行為人原無販賣營
    利之意圖，於購入或因其他原因取得毒品後，始另行起意販
    賣營利者而言。亦即，毒品危害防制條例所謂販賣行為，不
    以販入後復行賣出為必要，祇要以營利意思之為目的，而有
    販入或賣出二者其一之行為，即足構成，行為人持有第一級
    或第二級毒品，有以主觀上營利售賣意圖而販入第一級或第
    二級毒品，其雖未及賣出，仍應論以販賣第一級或第二級毒
    品罪既遂罪責；如非以營利售賣意圖而販入，或因其他原因
    而持有，嗣起意圖利售賣，尚未著手於賣出行為，始成立意
    圖販賣而持有第一級或第二級毒品罪責（最高法院95年度臺
    上字第3574號、90年度臺上字第1898號判決意旨可資參照）
    。被告乙○○基於營利意思之目的，向「阿峰」購入第二級
    毒品MDMA及第三級毒品愷他命，核其所為，係犯毒品危害防
    制條例第4條第2、3項之販賣第二、三級毒品罪。公訴意旨
    認被告係犯同條例第5條第2、3項之意圖販賣而持有第二、
    三級毒品罪，尚有未合，惟販賣毒品罪及意圖販賣而持有毒
    品罪，僅行為人販入或持有毒品時主觀上之意圖有所不同，
    其持有毒品之基本事實仍屬同一，復經原審當庭告知被告販
    賣第二、三級毒品之罪名，而踐行罪名告知程序（見原審97
    年4月17日審判筆錄），俾利其答辯，本院自得援引刑事訴
    訟法第300條規定，變更檢察官原起訴之法條而為審理。被
    告基於營利意思，以一個販入行為同時購入第二級及第三級
    毒品，觸犯上開二罪名，為想像競合犯，應從一重之毒品危
    害防制條例第4條第2項之販賣第二級毒品罪處斷。
三、原審以被告乙○○罪證明確，適用毒品危害防制條例第4條
    第2項、第3項，刑法第11條前段、第55條，併審酌被告除於
    93年間因違反電子遊戲場業管理條例，經檢察官為緩起訴處
    分外，於本件之前並無其他前案紀錄，有本院被告前案紀錄
    表附卷可參，足見其素行尚非惡劣或不佳，而被告購入毒品
    預備販售予他人獲利，所為雖助長毒害蔓延，惟無非係因行
    為當時經濟狀況不佳始冒險為之，數量尚非眾多，購入毒品
    後未及販出旋遭查獲，更於警詢及偵訊時坦承犯行，而毒品
    危害防制條例第4條第2項之販賣第二級毒品罪，其法定刑為
    無期徒刑或7年以上有期徒刑，同條例第4條第3項之販賣第
    三級毒品罪，其法定刑為5年以上有期徒刑，依上開被告犯
    罪情狀，在客觀上顯足以引起一般同情，縱科以各罪之最低
    刑度，猶嫌過重，爰依刑法第59條規定，就其所犯販賣第二
    、三級毒品罪酌減其刑。爰審酌毒品危害社會治安甚鉅，各
    國政府機關無不戮力查緝防止毒害擴散，被告明知毒品不得
    任意販售、持有，竟向他人購入後預備伺機販售予他人獲利
    ，暨於警詢及偵訊時坦承犯行，惟於審理時否認犯罪之態度
    等一切情狀，量處有期徒刑3年8月。核其認事用法，均無不
    合，量刑亦稱妥適。
四、末按毒品危害防制條例第2條第2項規定，毒品依其成癮性、
    濫用性及對社會危害性分為四級，並就製造、運輸、販賣、
    意圖販賣而持有、以非法方法使人施用、引誘他人施用及轉
    讓等不同品項毒品之行為，分別定其處罰。至施用或持有第
    三、四級毒品，因其可罰性較低，故予除罪化，僅就施用及
    持有第一、二級毒品科以刑罰。惟鑑於第三、四級毒品均係
    管制藥品，特於同條例第11條之1明定無正當理由，不得擅
    自持有；第18條第1項後段復規定查獲之第三、四級毒品，
    無正當理由而擅自持有者，沒入銷燬之。從而，依同條例第
    18條第1項後段應沒入銷燬之毒品，專指查獲之施用、持有
    第三、四級毒品而言；倘係查獲之製造、運輸、販賣、意圖
    販賣而持有、以非法方法使人施用、引誘他人施用或轉讓之
    第三、四級毒品，既屬同條例相關法條明文規定處罰之犯罪
    行為，即非該條項應沒入銷燬之範圍。又同條例第19條第1
    項所定「供犯罪所用或因犯罪所得之物」，係指犯第4條至
    第9條、第12條、第13條或第14條第1項、第2項之罪所用或
    所得之物，不包括毒品本身在內，自不得為第三、四級毒品
    之沒收依據。同條例對於查獲之製造、運輸、販賣、意圖販
    賣而持有、以非法方法使人施用、引誘他人施用及轉讓第三
    、四級毒品之沒收，並無特別規定，如其行為已構成犯罪，
    則該毒品即屬不受法律保護之違禁物，應回歸刑法之適用，
    依刑法第38條第1項第1款之規定沒收之（最高法院95年臺上
    字第911號判決參照）。扣案如附表編號(1)所示之第二級毒
    品MDMA、MDA9顆，經鑑驗確含有MDMA、MDA成分無訛，有鑑
    驗通知書在卷可稽，係查獲之第二級毒品，不問屬於犯人與
    否，均應依毒品危害防制條例第18條第1項前段規定宣告沒
    收銷燬。扣案如附表編號(3)所示之第三級毒品愷他命19包，
    經鑑驗含有愷他命成分，有前揭鑑定書附卷可稽，應依刑法
    第38條第1項第1款規定宣告沒收。扣案如附表編號(2)、(4)所
    示包裝MDMA、MDA之外包裝袋1個，及包裝愷他命毒品之外包
    裝袋19個，有防止毒品裸露、逸出及受潮濕之功用，並為便
    於攜帶、販賣毒品所用之物，係屬供被告販賣第二級、第三
    級毒品所用之物，應依毒品危害防制條例第19條第1項之規
    定宣告沒收。至於被告為警查獲時所另扣案之安非他命3包
    ，係與被告施用安非他命犯行有關之物（被告施用之犯行經
    裁定送觀察、勒戒後，認無繼續施用傾向，而經臺灣臺北地
    方法院檢察署檢察官以96年度毒偵字第1428號、1591號、19
    82號、2393號、3446號為不起訴處分），有卷附該起訴書可
    考，原審以上開安非他命與本件販賣犯行尚無關連，應由檢
    察官另就該毒品違禁物聲請單獨宣告沒收，而併予敘明，亦
    核無不合。
五、被告上訴否認販賣第二級毒品搖頭丸及第三級毒品愷他命，
    指摘原判決不當；惟本院觀諸被告上訴意旨，要係就原審按
    卷內證據資料依職權裁量之事項反覆爭執，經核原審判決並
    無違反經驗、論理法則，且原審量刑已斟酌被告犯案動機、
    手段等情，本件被告於本審並未提出積極證據以實其說，其
    上訴為無理由，應予駁回。
據上論斷，應依刑事訴訟法第368條判決如主文。
本案經檢察官張熙懷到庭執行職務。
中    華    民    國    97    年    9    月    30    日
                  刑事第十四庭審判長法  官 陳志洋
                                    法  官 謝靜慧
                                    法  官 梁耀鑌
以上正本證明與原本無異。
如不服本判決，應於收受送達後十日內向本院提出上訴書狀，其
未敘述上訴之理由者並得於提起上訴後十日內向本院補提理由書
（均須按他造當事人之人數附繕本）。
                                    書記官 莊淑茹
中    華    民    國    97    年    9     月    30    日
附表：
┌──┬────────┬──────────┬─────────────┐
│編號│應沒收之物名稱  │  數             量 │沒收（沒收銷燬）之依據    │
├──┼────────┼──────────┼─────────────┤
│ (1) │第二級毒品3,4– │玖顆（總毛重4.32公克│應依毒品危害防制條例第18條│
│    │亞甲基雙氧安非他│，取樣參顆各取0.03公│第1項前段規定宣告沒收銷燬 │
│    │命（MDA）及3,4–│克化驗，剩餘總毛重4.│                          │
│    │亞甲基雙氧甲基安│23公克）            │                          │
│    │非他命（MDMA）  │                    │                          │
├──┼────────┼──────────┼─────────────┤
│ (2) │包裝上開MDA、MDM│壹個                │應依毒品危害防制條例第19條│
│    │A毒品之外包裝袋 │                    │第1項規定宣告沒收         │
├──┼────────┼──────────┼─────────────┤
│ (3) │第三級毒品愷他命│拾玖包（不含外包裝袋│應依刑法第38條第1項第1款規│
│    │（Ketamine）    │），驗餘共重23.378公│定宣告沒收                │
│    │                │克                  │                          │
├──┼────────┼──────────┼─────────────┤
│ (4) │包裝上開愷他命毒│拾玖個              │應依毒品危害防制條例第19條│
│    │品之外包裝袋    │                    │第1項規定宣告沒收         │
└──┴────────┴──────────┴─────────────┘
附錄本案論罪科刑法條全文
毒品危害防制條例第4條：
製造、運輸、販賣第一級毒品者，處死刑或無期徒刑；處無期徒
刑者，得併科新臺幣1,000萬元以下罰金。
製造、運輸、販賣第二級毒品者，處無期徒刑或7年以上有期徒
刑，得併科新臺幣700萬元以下罰金。
製造、運輸、販賣第三級毒品者，處5年以上有期徒刑，得併科
新臺幣500萬元以下罰金。
製造、運輸、販賣第四級毒品者，處3年以上10年以下有期徒刑
，得併科新臺幣300萬元以下罰金。
製造、運輸、販賣專供製造或施用毒品之器具者，處1年以上7年
以下有期徒刑，得併科新臺幣100萬元以下罰金。
前五項之未遂犯罰之。


司法院資訊處製作；財團法人民間司法改革基金會備份。
